臺灣高雄地方法院行政訴訟判決
110年度交字第317號
原      告  林靜文  

被      告  高雄市政府交通局

代  表  人  張淑娟  
訴訟代理人  蘇健義  
上列當事人間交通裁決事件，原告不服被告民國110年7月15日高
市交裁字第32-B00000000號裁決，提起行政訴訟，本院判決如下
：
    主  文
原告之訴駁回。
訴訟費用新臺幣參佰元由原告負擔。
    事實及理由
一、程序事項：本件為交通裁決事件，依兩造所述各節及卷內資
    料所示，本件事證已臻明確，本院認無經言詞辯論之必要，
    爰依行政訴訟法第237條之7之規定，不經言詞辯論而為判決
    。
二、事實概要：原告於民國110年6月14日8時22分許駕駛車牌號
    碼00-0000號自用小客車（下稱系爭車輛），在高雄市三民
    區中華二路與十全二路口（系爭路口），因有「停車車種不
    依規定」之違規行為，經高雄市政府警察局交通警察大隊（
    下稱舉發機關）員警填掣高市警交字第B00000000號舉發違
    反道路交通管理事件通知單（下稱舉發通知單）逕行舉發，
    並依法執行拖吊移置。嗣原告於110年6月14日領車時，自動
    繳納罰鍰結案，惟原告於110年6月15日向被告陳述不服，經
    被告函詢舉發機關後，認原告確有上揭違規行為，乃依道路
    交通管理處罰條例（下稱處罰條例）第56條第1項第9款規定
    ，於110年7月15日開立高市交裁字第32-B00000000號裁決書
    （下稱原處分），裁處原告「罰鍰新臺幣（下同）600元」
    （罰鍰已繳納）。原告不服，遂提起行政訴訟。
三、原告主張：原告無過失，不應受罰，蓋原告係於110年6月9
    日將系爭車輛停放於系爭路口所劃設之合法汽車停車格（記
    次502292，下稱系爭停車格）內，當時現場未發現有施工前
    公告，嗣被告所屬停車管理中心（下稱停管中心）於110年6
    月10日將系爭停車格塗銷而改劃設機車停車格，然承包商於
    施工前未公告道路施工管制範圍，施工中未將系爭車輛移至
    合法汽車停車格，施工後移車通知未送達、施工後移車通知
    期限未考量疫情因素，是停管中心有行政疏失，致系爭車輛
    停仍放於系爭路口所劃設之機車停車格內，而於110年6月14
    日遭拖吊等語。並聲明：原處分撤銷。
四、被告則以：按標誌、標線、號誌之設置目的，在於提供車輛
    駕駛人及行人有關道路路況之警告、禁制、指示等資訊，以
    便利行旅及促進交通安全。而道路與交通狀況有變更時，應
    增設必要之標誌、標線、號誌，並將不必要之標誌、標線、
    號誌同時清除，道路交通標誌標線號誌設置規則（下稱設置
    規則）第2條、第6條第2項亦有明文，是以道路上所設置之
    標線，本得因應道路與交通狀況之變更，為必要之增設、清
    除。而交通主管機關依道路交通標誌標線號誌設置規則於各
    地點劃設禁制標誌、標線，雖非針對特定人，然係以該標誌
    、標線效力所及即「行經該路段之用路人」為規範對象，可
    謂「依一般性特徵」（特定路段之用路人）可得確定，並係
    針對「各該（無數之）用路事實」所為之規範，從而可將之
    認定為一種「對人之一般處分」（最高行政法院98年度裁字
    第622號判決意旨及行政程序法第92條第2項前段參照），故
    於主管機關將該機車停車標線設置完成之際，該等標線對外
    （包含原告在內之原用路人及其他一般用路人）即發生效力
    。經檢視採證相片可見：原告車輛停放於機車停車格位，故
    其有「停車車種不依規定」之行為，至為灼然。縱原告所述
    「疫情因素」之情屬實，惟查被告通告略以：「本路段業於
    110年6月10日12時25分劃設法定標線以管制停車…ZG-0885…
    請配合儘速將車輛停放於其他可合法停車之處所，本通告效
    期達下列其一條件時消滅，警察人員將依法取締告發…(一)
    至110年6月13日12時25分」，則原告仍應依規定車種指示停
    車，而非由原告主觀認定即可恣意無視標線任意停車，影響
    其他用路人之權益，原告之主張委無足取；又若所有汽、機
    車駕駛人見主管機關所設置之標線、標誌或號誌，可以全憑
    主觀之認知即可恣意違反，將如何建立道路上所劃設標誌、
    標線或號誌之公信力，交通安全之秩序亦將無從建立，其他
    用路人之生命、財產安全，將失去保障。是原告於前揭時間
    、地點確有「停車車種不依規定」之違規事實，被告據以裁
    處，洵無不合等語，資為抗辯。並聲明：原告之訴駁回。
五、本院之判斷：
  ㈠按「汽車駕駛人停車時，有下列情形之一者，處600元以上1,
    200元以下罰鍰：9、停車時間、位置、方式、車種不依規定
    。」處罰條例第56條第1項第9款定有明文。次按「汽車停車
    時，應依下列規定：15、停車時間、位置、方式及車種，如
    公路主管機關、市區道路主管機關或警察機關有特別規定時
    ，應依其規定。」道路交通安全規則第112條第1項第15款亦
    定有明文。
　㈡經查，原告有事實概要欄所載之交通違規行為一節，有被告
    提出之高雄市政府交通警察大隊110年9月2日高市警交執字
    第11071850500號函、被告110年7月6日高市交停管字第1103
    9886000號函及採證照片等附卷可稽。故原告之違規事實，
    洵堪認定。
  ㈢原告雖主張其無過失，不應受罰，因其係於110年6月9日將系
    爭車輛停放於系爭停車格內，當時現場未發現有施工前公告
    ，嗣停管中心於同年月10日將系爭停車格塗銷而改劃設機車
    停車格，然承包商於施工前未公告道路施工管制範圍，施工
    中未將系爭車輛移至合法汽車停車格，施工後移車通知未送
    達、施工後移車通知期限未考量疫情因素，是停管中心有行
    政疏失，致系爭車輛停仍放於系爭路口所劃設之機車停車格
    內，而於同年月14日遭拖吊云云。惟按「標誌、標線、號誌
    之設置目的，在於提供車輛駕駛人及行人有關道路路況之警
    告、禁制、指示等資訊，以便利行旅及促進交通安全。」、
    「道路與交通狀況有變更時，應增設必要之標誌、標線、號
    誌，並將不必要之標誌、標線、號誌同時清除。」設置規則
    第2條、第6條第2項定有明文。是以，道路上所設置之標線
    ，本得因應道路與交通狀況之變更，為必要之增設、清除。
    而交通主管機關依道路交通標誌標線號誌設置規則於各地點
    劃設禁制標誌、標線，雖非針對特定人，然係以該標誌、標
    線效力所及即「行經該路段之用路人」為規範對象，可謂「
    依一般性特徵」（特定路段之用路人）可得確定，並係針對
    「各該（無數之）用路事實」所為之規範，從而可將之認定
    為一種「對人之一般處分」（最高行政法院98年度裁字第62
    2號裁定意旨及行政程序法第92條第2項前段可資參照）。故
    於主管機關將該機車停車標線設置完成之際，該等標線對外
    （包含原告在內之所有用路人）即發生效力，書面通知汽車
    所有人非法所明定應為之方式，縱未為書面通知，原告亦難
    執此理由認該處劃設標線之處分對己不生效力。此外，道路
    乃係為不特定人行車行旅之便利，而非供個人長久、專屬使
    用，且標誌、標線本得因應道路與交通狀況之變更，而為必
    要之增設、清除，俱如前述，自無信賴所有標誌、標線、號
    誌永不變更之權利或信賴利益可言。經查，被告已於系爭路
    口劃設機車停車標線前（即110年6月10日12時25分）於系爭
    車輛前擋風玻璃張貼通告，限期於110年6月13日12時25分前
    移置車輛，此有照片附卷可查，足認已充分給予原告移車機
    會，又俟被告於110年6月10日12時25分將該機車停車標線設
    置完成之際，該等標線對外（包含原告在內之所有用路人）
    即發生效力。惟原告遲至本件違規時間即110年6月14日8時2
    2分仍未將系爭車輛移置至合法停車處所，經舉發機關配合
    拖吊後逕行舉發，此有舉發通知單在卷可稽，且公用停車格
    非個人私有產業，其使用規範並非永恆不變，民眾使用停車
    格停車，本即應注意是否合於標線或標誌之禁制或指示規範
    ，此注意義務不因民眾完成停車動作後即歸於消滅，而應持
    續於使用期間注意管理機關對於所停之車格是否為變更、清
    除或重新劃設交通標線或設施，以便維持合法之使用狀態。
    本院審酌上情，認為原告居住地與本件違規地點（即系爭車
    輛停車處所）之距離約170公尺，相距不遠，此有Google地
    圖可查，原告客觀上可隨時查看管理機關於系爭車輛放置之
    通知單訊息，以及所停車之車格是否已遭主管機關變更停車
    車種或劃設標線禁止停車等，是以原告自難諉為無法注意其
    原停車處所已變更為機車停車標線，禁止汽車停車，是其縱
    無違規停車之故意，亦難謂無應注意、能注意、而不注意之
    過失責任。是原告上開主張，不足採信。
  ㈣綜上所述，原告於上述時、地確有「停車車種不依規定」之
    違規行為，被告依處罰條例第56條第1項第9款規定，以原處
    分裁處原告「罰鍰600元」（罰鍰已繳納），於法有據。原
    告訴請撤銷，為無理由，應予駁回。
六、本件判決基礎已臻明確，兩造其餘攻防方法及訴訟資料經本
    院斟酌後，核與判決結果不生影響，不另一一論述，併此敘
    明。
七、本件第一審裁判費為300元，應由原告負擔，爰確定第一審
    訴訟費用額如主文第2項所示。
據上論結，本件原告之訴為無理由，依行政訴訟法第237條之7、
第237條之8第1項、第237條之9第1項、第236條、第98條第1項本
文，判決如主文。
中　　華　　民　　國　　111 　年　　6 　　月　　29　　日
                  行政訴訟庭  法  官  吳文婷
上為正本係照原本作成。
如不服本判決，應於判決送達後20日內，向本院提出上訴狀並表
明上訴理由（原判決所違背之法令及其具體內容或依訴訟資料可
認為原判決有違背法令之具體事實），其未載明上訴理由者，應
於提出上訴後20日內向本院補提理由書（上訴狀及上訴理由書均
須按他造人數附繕本，如未按期補提上訴理由書，則逕予駁回上
訴），並應繳納上訴裁判費新臺幣750元。
中　　華　　民　　國　　111 　年　　6 　　月　　29　　日
                              書記官  洪嘉慧